臺灣高等法院民事判決  
109年度重上字第187號
上  訴  人  總瑩建設股份有限公司


法定代理人  張廖泓境
上  訴  人  楊碧玲  
共      同
訴訟代理人  徐啟銘  
            陳正孟  
            洪翰今律師
            邱俊諺律師
被 上訴 人  李南吉  
訴訟代理人  錢裕國律師
複 代理 人  黃健淋律師
            廖慈怡律師
上列當事人間請求交付房屋等事件，上訴人對於中華民國108年1
2月6日臺灣桃園地方法院108年度重訴字第396號第一審判決提起
上訴，被上訴人並為訴之追加，本院於109年11月18日言詞辯論
終結，判決如下：
    主  文
上訴駁回。
上訴人總瑩建設股份有限公司應再給付被上訴人新臺幣參拾壹萬
零柒拾肆元，及自民國一０九年十月八日起至清償日止，按週年
利率百分之五計算之利息。
上訴人楊碧玲應再給付被上訴人新臺幣參拾伍萬陸仟肆佰柒拾肆
元，及其中新臺幣參拾壹萬零柒拾肆元自民國一０九年十月八日
起，其餘新臺幣肆萬陸仟肆佰元自民國一０九年四月十五日起，
均至清償日止，按週年利率百分之五計算之利息。
前二項所命給付於新臺幣參拾壹萬零柒拾肆元本息範圍內，如任
一上訴人為給付時，其他上訴人於其給付範圍內，免除給付責任
。
被上訴人其餘追加之訴駁回。
第二審（含追加之訴部分）訴訟費用，關於上訴部分，由上訴人
負擔；關於追加之訴部分，由上訴人連帶負擔三分之一，上訴人
楊碧玲負擔百分之五，餘由被上訴人負擔。
本判決第二項於被上訴人以新臺幣壹拾萬元供擔保後得假執行，
但上訴人總瑩建設股份有限公司如以新臺幣參拾壹萬零柒拾肆元
為被上訴人預供擔保，得免為假執行。
本判決第三項於被上訴人以新臺幣壹拾貳萬元供擔保後得假執行
，但上訴人楊碧玲如以新臺幣參拾伍萬陸仟肆佰柒拾肆元為被上
訴人預供擔保，得免為假執行。
被上訴人其餘假執行之聲請駁回。
    事  實
壹、程序方面：
    按在第二審為訴之變更或追加，非經他造同意，不得為之。
    但擴張或減縮應受判決事項之聲明，不在此限，民事訴訟法
    第446條第1項、第255條第1項第3款定有明文。查被上訴人
    原起訴聲明第1項請求上訴人總瑩建設股份有限公司（下稱
    總瑩公司）應將坐落桃園市○○區○○段0地號土地上之門牌號
    碼桃園市○○區○○路0段000巷00弄00號房屋（下稱系爭房屋，
    與坐落土地合稱系爭房地）交付予被上訴人。嗣因總瑩公司
    已於民國109年8月3日交付系爭房屋，被上訴人於本院審理
    中撤回此部分請求（本院卷第209、213至215頁），並經上
    訴人同意撤回（本院卷第210頁）。被上訴人另於本院追加
    請求上訴人楊碧玲應再給付第二審律師費用新臺幣（下同）
    5萬8,000元之本息，及上訴人應再給付108年4月1日起至108
    年11月5日止之通知交屋遲延利息82萬4,535元、108年10月2
    日起至109年8月3日止之貸款利息5萬3,548元，合計87萬8,0
    83元之本息（本院卷第243至249頁），核屬擴張應受判決事
    項之聲明，揆諸上開規定，被上訴人所為訴之追加應予准許
    。 
貳、實體方面：　　
一、被上訴人主張：伊之前手即訴外人彭郁淳於100年2月17日分
    別與總瑩公司、楊碧玲簽立透天房屋預定買賣合約書（下稱
    房屋契約）、透天土地預定買賣合約書（下稱土地契約，與
    房屋契約合稱系爭房地二契約），購買系爭房地，總價款合
    計790萬元。嗣經上訴人同意由伊承受買受人之權利義務，
    伊並已支付價金共753萬元。又依房屋契約第14條第2項前段
    約定，總瑩公司應於領得使用執照6個月內即應於106年5月1
    0日前通知伊交屋，惟因總瑩公司始終未通知伊交屋，伊前
    已另案訴請上訴人給付遲延利息，業經原法院107年度訴字
    第612號及鈞院107年度上易字第703號判決上訴人應賠償自1
    06年5月10日起至107年2月28日止之交屋遲延利息31萬5,420
    元確定在案（下稱前案訴訟）。詎總瑩公司遲至原審108年1
    1月6日庭期中始表示願意交付鑰匙，依房屋契約第14條第2
    項約定，及98年10月30日公告之預售屋買賣定型化契約應記
    載及不得記載事項（下稱應記載事項）第15點第1款第4目規
    定，伊尚得請求自107年3月1日起至108年11月5日止，每日
    按已繳納房地價款萬分之5計算之通知交屋遲延利息231萬5,
    475元。再者，依房屋契約第16條第5項、土地契約第4條第5
    項約定，總瑩公司應賠償遲延交屋期間即107年2月1日至109
    年8月3日之銀行貸款利息17萬9,943元。而系爭房地二契約
    係屬聯立契約，故楊碧玲自應與總瑩公司負不真正連帶給付
    責任。另依土地契約第11條第1項約定，伊尚得請求楊碧玲
    給付本件訴訟支出之第一審、第二審律師費用各5萬8,000元
    。求為命：㈠總瑩公司應給付伊249萬5,418元（231萬5,475
    元＋17萬9,943元），及其中161萬7,335元自原審民事準備㈠
    狀繕本送達翌日起、其餘87萬8,083元自民事變更聲明狀繕
    本送達翌日起，均至清償日止，按週年利率5％計算之利息。
    ㈡楊碧玲應給付伊261萬1,418元，及其中167萬5,335元自原
    審民事準備㈠狀繕本送達翌日起、其中87萬8,083元自民事變
    更聲明狀繕本送達翌日起、其餘5萬8,000元自109年4月15日
    起，均至清償日止，按週年利率5％計算之利息。㈢前二項請
    求於249萬5,418元範圍內，如任一上訴人為給付時，其他上
    訴人於其給付範圍內，免除給付責任之判決。並陳明願供擔
    保請准宣告假執行。
二、上訴人則以：系爭房地二契約分屬不同契約，違約責任應分
    別以觀，縱認總瑩公司有逾期通知交屋之情事，僅係違反房
    屋契約，而楊碧玲就土地部分並未違約，無庸負不真正連帶
    責任，且楊碧玲乃自然人，並非消費者保護法（下稱消保法
    ）所規範之企業經營者，並無適用消保法第17條及應記載事
    項條款之餘地，故關於通知交屋遲延之責任，其遲延利息之
    計算應僅以被上訴人所繳納之房屋價款為基準，並不包含已
    繳之土地價款。且依民法第233條第2項規定，被上訴人對於
    遲延利息亦不得再請求遲延利息。縱認伊應給付遲延利息，
    惟該遲延利息乃損害賠償總額預定性之違約金，被上訴人所
    有之損害均已包含在內，不得再請求貸款利息之損害。另違
    約金賠償不應高於解約時以總價款15％賠償之上限，且伊已
    依另案訴訟給付，本件被上訴人請求之違約金顯屬過高，應
    酌減至系爭房地總價金15％等語，資為抗辯。
三、原審為上訴人敗訴之判決，判命總瑩公司應給付被上訴人16
    1萬7,335元及自108年10月8日起至清償日止按週年利率5％計
    算之利息，楊碧玲應給付被上訴人167萬5,335元及自108年1
    0月8日起至清償日止按週年利率5％計算之利息，前2項所命
    給付於161萬7,335元範圍內，上訴人負不真正連帶責任，並
    為准、免假執行之宣告。上訴人不服，提起上訴，被上訴人
    並為訴之追加。上訴人之上訴聲明：㈠原判決主文第2、3、4
    、7、8項廢棄。㈡上開廢棄部分，被上訴人在第一審之訴及
    假執行之聲請均駁回。被上訴人答辯聲明：上訴駁回。被上
    訴人追加之訴聲明：㈠總瑩公司應再給付被上訴人87萬8,083
    元，及自民事變更聲明狀繕本送達翌日起至清償日止按週年
    利率5％計算之利息。㈡楊碧玲應再給付被上訴人87萬8,083元
    ，及自民事變更聲明狀繕本送達翌日起至清償日止按週年利
    率5％計算之利息。㈢前二項請求範圍内，如任一上訴人為給
    付，其他上訴人於其給付範圍内，免除給付責任。㈣楊碧玲
    應再給付被上訴人5萬8,000元，及自109年4月15日起至清償
    日止，按週年利率5％計算之利息。㈤願供擔保請准宣告假執
    行。上訴人就追加之訴答辯聲明：㈠追加之訴駁回。㈡如受不
    利益判決，願供擔保請准宣告免為假執行。
四、兩造不爭執事項（本院卷第111、10、238、285頁）：
  ㈠彭郁淳前與總瑩公司簽訂房屋契約，與楊碧玲簽訂土地契約
    ，嗣由被上訴人承受彭郁淳之契約地位，系爭房地總價為79
    0萬元（含房屋價款316萬元、土地價款474萬元）。總瑩公
    司於105年11月10日取得使用執照，被上訴人計至107年2 月
    1日止已繳納房地價款共753萬元；前案訴訟判決上訴人應給
    付被上訴人自106年5月10日起至107年2月28日止之逾期通知
    交屋違約金31萬5,420元等情，有系爭房地二契約、讓渡書
    、使用執照、前案訴訟判決及確定證明書附卷可憑（原審卷
    第11至57、65至85頁）。
　㈡被上訴人於107年3月起至108年10月止繳納貸款利息12萬6,39
    5元（原審卷第309至310、380頁），並有華南商業銀行放款
    交易明細查詢單可查（原審卷第371至373頁）。
　㈢系爭房地二契約約定之遲延利息性質為損害賠償總額預定性
    之違約金。
五、被上訴人主張總瑩公司應負通知交屋遲延責任，依房屋契約
    第14條第2項約定及應記載事項第15點第1款第4目規定，請
    求總瑩公司給付自107年3月1日起至108年11月5日止之遲延
    利息249萬5,418元；依房屋契約第16條第5項、土地契約第4
    條第5項約定，總瑩公司應給付遲延交屋期間即107年2月1日
    至109年8月3日之銀行貸款利息17萬9,943元，楊碧玲應與總
    瑩公司負不真正連帶給付責任。另依土地契約第11條第1項
    約定，請求楊碧玲給付第一審、第二審律師費用各5萬8,000
    元等情，為上訴人否認，並以前詞置辯。茲就兩造之爭點及
    本院之判斷，詳述如下：
　㈠楊碧玲應與總瑩公司負不真正連帶責任：
  ⒈按契約之聯立者，係數個契約（典型或非典型）具有相互結
    合之關係（最高法院90年度台上字第1779號判決意旨參照）
    。其各個契約相互間是否具有依存關係，應綜合法律行為全
    部之旨趣，當事人訂約時之真意、交易之習慣及其他具體情
    事，並本於誠信原則，為斷定之標準。即依當事人之意思，
    一個契約之效力或存在依存於另一個契約之效力或存在，其
    個別契約是否有效成立，雖應就各該契約判斷之，但設其中
    之一個契約不成立、無效、撤銷或解除時，則另一個契約亦
    應同其命運（司法院院字2287號解釋參照）。另按不真正連
    帶債務係謂數債務人具有同一目的，本於各別之發生原因，
    對債權人各負全部給付之義務，因債務人中一人為給付，他
    債務人即應同免其責任之債務（最高法院101年度台上字第3
    67號判決意旨參照）。
  ⒉經查，被上訴人雖分別與上訴人簽訂系爭房地二契約，然對
    買賣雙方而言，契約目的在於總瑩公司應依約完成系爭房屋
    之興建並取得使用執照，併同買方另向楊碧玲買受坐落基地
    之應有部分，同為移轉、交付予被上訴人，故系爭房屋與坐
    落土地，屬緊密不可分之契約標的，若互缺其一，各個契約
    目的即無法達成，而無單獨存在之必要。再者，房屋契約第
    22條第1項約定：「本約之附件視為本約之一部份，與本約
    具有同等效力，並與『土地預定買賣合約書』具連帶不可分性
    應共同履行，並自簽約日起同時生效。任何一部份不履約時
    視同全部違約，解除合約時視為全部解除。」（原審卷第23
    至24頁）；土地契約第12條第1項亦約定：「本約之附件視
    為本約之一部分，與本約具有同等效力，並與本約座落基地
    之買方所訂『房屋預定買賣合約書』具連帶不可分性應共同履
    行，並自簽約日起同時生效。任何一部份不履約時視同全部
    違約，解除合約時視為全部解除。」（原審卷第41頁）。可
    知，系爭房地二契約除成立、生效、解除具有不可分離之依
    存關係外，另均明文約定「具連帶不可分性應共同履行」，
    如有任一契約「一部不履約（即違反契約義務）視同全部（
    即系爭房地兩契約）均違約」，即買賣當事人相互合意其一
    契約之賣方（買方），於另一契約賣方（買方）違約時，將
    「視同違約」，自應屬聯立契約。參以應記載事項（本院卷
    第91至99頁）亦係就「包含房地」之預售屋買賣為一體規定
    ，為避免消費者因上訴人將原本可單一成立之預售屋買賣契
    約，分拆成二個契約而蒙受不利益，自應使上訴人就系爭房
    地二契約之債務不履行負不真正連帶債務責任。
　⒊楊碧玲就土地契約屬消保法之企業經營者：　
    按定型化契約條款，指企業經營者為與多數消費者訂立同類
    契約之用，所提出預先擬定之契約條款；定型化契約條款如
    有疑義時，應為有利於消費者之解釋，消保法第2條第7款、
    第11條第2項定有明文。又中央主管機關為預防消費糾紛，
    保護消費者權益，促進定型化契約之公平化，得選擇特定行
    業，擬訂其定型化契約應記載或不得記載事項，報請行政院
    核定後公告之；違反第1項公告之定型化契約，其定型化契
    約條款無效；中央主管機關公告應記載之事項，雖未記載於
    定型化契約，仍構成契約之內容，同法第17條第1項、第4項
    前段、第5項亦有明文。而建商銷售預售屋之實務操作，若
    建案之土地所有權人（地主）與建商（起造人）非屬同一人
    ，而由地主、建商與買方分別簽訂土地及房屋買賣預售契約
    時，各契約仍應符合應記載事項，並應依應記載事項就土地
    或房屋預售應規範之條款予以調整。本件系爭房地二契約條
    款為上訴人為與不特定多數消費者訂立同類契約之用，所提
    出預先擬定之契約條款，核屬消保法所稱定型化契約，故依
    前揭消保法規定之應記載事項條款，即構成兩造間系爭房地
    二契約之內容。上訴人雖辯稱楊碧玲為自然人，非屬企業經
    營者，無應記載事項之適用云云，然依消保法第2條第2款規
    定，凡以經銷商品為營業者，即為企業經營者，並未排除自
    然人之適用。且楊碧玲為總瑩公司原法定代理人張廖貴裕之
    配偶，現任法定代理人張廖泓境之母親，有楊碧玲之個人戶
    籍資料在卷為憑（本院卷第203頁），此為上訴人所自承（
    本院卷第210頁），其與總瑩公司係共同銷售系爭房地所屬
    「湯城世紀」透天房屋預售屋建案，並與訂購戶間發生眾多
    與本件類似糾紛而爭訟之事實，此為本院公知之事實，足認
    總瑩公司、楊碧玲係共同以銷售該建案預售屋房地為營業，
    均屬企業經營者無訛，自有應記載事項之適用，上訴人此部
    分所辯，並不可採。被上訴人請求楊碧玲應與總瑩公司負不
    真正連帶責任，應屬有據。
  ㈡被上訴人依房屋契約第14條第2項約定、應記載事項第15條第
    1款第4目規定、不真正連帶關係，請求上訴人給付自107年3
    月1日起至108年11月5日止之逾期通知交屋之遲延利息，應
    否准許？
    依房屋契約第14條第2項約定：「賣方（即總瑩公司）應於
    領得使用執照六個月內，通知買方（即被上訴人）進行交屋
    。」（原審卷第17頁）。雖房屋契約就遲延通知交屋乙節，
    並無違約金或遲延利息之約定，惟應記載事項第15點第1款
    第4目規定：「賣方應於領得使用執照六個月內，通知買方
    進行交屋。於交屋時雙方應履行下列各目義務：…賣方如未
    於領得使用執照六個月內通知買方進行交屋，每逾一日應按
    已繳房地價款依萬分之五單利計算遲延利息予買方。」（本
    院卷第95至96頁）。則總瑩公司應於取得使用執照6個月內
    通知被上訴人進行交屋，如有逾期，每逾1日應按已繳房地
    價款依萬分之5計算遲延利息予被上訴人。查總瑩公司係於1
    05年11月10日取得使用執照，依約應於6個月內即106年5月1
    0日前通知被上訴人進行交屋，被上訴人於前案訴訟已向上
    訴人請求自106年5月10日起至107年2月28日止之交屋遲延利
    息31萬5,420元（不爭執事項㈠），總瑩公司卻遲至原審108
    年11月6日言詞辯論期日始通知被上訴人有交屋意願，有該
    次筆錄在卷（原審卷第385頁），此外，上訴人並未提出其
    他證據證明在此之前已通知被上訴人交屋之事實。至於上訴
    人於原審提出之106年12月29日售後服務記錄單（原審卷第2
    07至209頁），僅係初驗紀錄，處理情形欄雖載有「客戶於1
    06年12月29日同意銀行照會撥款，以撥款日算30日內完成複
    驗交屋，逾期由公司補貼貸款利息」等語，並未記載被上訴
    人放棄請求逾期通知交屋之遲延利息，則被上訴人請求上訴
    人給付自107年3月1日起至108年11月5日止之逾期通知交屋
    之遲延利息，應屬有據。
　㈢上訴人請求酌減違約金，有無理由？
　⒈按約定之違約金額過高者，法院得減至相當之數額，民法第2
    52條定有明文。至於是否相當，即須依一般客觀事實，社會
    經濟狀況及當事人所受損害情形，以為斟酌之標準。且約定
    之違約金過高者，除出於債務人之自由意思，已任意給付，
    可認為債務人自願依約履行，不容其請求返還外，法院仍得
    依前開規定，核減至相當之數額（最高法院79年台上字第19
    15號判例要旨參照）。
　⒉兩造自承系爭房地二契約約定之遲延利息性質為損害賠償總
    額預定性之違約金（不爭執事項㈢，本院卷第286頁）。總瑩
    公司遲延通知交屋近2年6個月，違約情節重大，被上訴人無
    法如期取得系爭房屋使用權，確實受有損害。被上訴人主張
    依應記載事項第15點第1款第4目規定，以每逾一日應按已繳
    「房地價款」依萬分之五單利計算遲延利息予買方，而其計
    至107年2月1日止已繳納房地價款共753萬元（不爭執事項㈠
    ），依上開規定請求上訴人給付107年3月1日起至108年11月
    5日止之遲延利息231萬5,475元（753萬元×5/10000×615日）
    等語，自屬有據。上訴人雖辯稱應以被上訴人所繳房屋價款
    為計算基準，依民法第203條規定之週年利率5％作為酌減本
    件遲延利息之標準云云，惟本件遲延利息以「房地價款」依
    「日息萬分之五單利計算」既明訂於應記載事項第15條第1
    款第4目，即無民法第203條「利率未經約定，亦無法律可據
    」之情形，上訴人前開所辯即無可採。然審酌系爭房屋為4
    層樓鋼筋混凝土造建物（原審卷第103頁），房屋價款為316
    萬元。被上訴人業以同一事由請求交屋遲延利息31萬5,420
    元，再加計本件此部分請求合計為263萬895元（231萬5,475
    元＋31萬5,420元），約占系爭房地總價金之33.30％（263萬8
    95元÷790萬元），被上訴人就系爭房屋使用權受損害2年6個
    月所請求之金額，更占系爭房屋價款（所有權）之83.26％（
    263萬895元÷316萬元），請求金額甚高，而總瑩公司雖遲延
    通知交屋，然上訴人已於106年7月18日移轉系爭房地之所有
    權登記予被上訴人，有系爭房地登記謄本可佐（原審卷第97
    至104頁）。參以房屋契約第21條及土地契約第9條約定，解
    除契約時，賣方應賠償房地總價款15％之違約金（原審卷第2
    3、40頁），而應記載事項第24點第3款、第4款亦規定違約
    之處罰，除按房地總價款15％計算之違約金外，雙方不得另
    行請求其他損害賠償（本院卷第98至99頁）等情，依兩造所
    提出之事證資料，斟酌社會經濟狀況，被上訴人所受之損害
    並平衡兩造利益，堪認被上訴人本件違約金請求，確有過高
    而顯失公平之情事。本院依前開說明，爰酌減本件遲延利息
    之總額為180萬元為適當。
　⒊至於上訴人另辯稱依民法第233條第2項規定，被上訴人不得
    再就遲延利息部分請求給付利息，原判決違反最高法院37年
    度上字第8014號判例云云，然上開通知交屋遲延所負之遲延
    利息性質係屬違約金，而非利息，故被上訴人自得依法定利
    率請求上訴人給付利息，上訴人上開所辯，不予採之。　
  ㈣被上訴人依房屋契約第16條第5項、土地契約第4條第5項約定
    ，請求上訴人給付交屋前之貸款利息，是否有理？
　⒈查，房屋契約第16條第5項、土地契約第4條第5項均約定：「
    有關金融機關核撥貸款後因交屋遲延所導致之利息負擔，則
    由應負延誤責任之一方負擔」等語（原審卷第20、38頁），
    核對應記載事項第18點第3款規定：「有關金融機構核撥貸
    款後之利息，由買方負擔。但於賣方通知之交屋日前之利息
    應由賣方返還買方。」（本院卷第97頁），應係以賣方通知
    交屋前之貸款利息，由賣方負擔之意旨。再參照房屋契約第
    14條第3項約定：「買方應於收到交屋通知日起七日內配合
    辦理交屋手續，不得藉故拖延。」（原審卷第18頁），則被
    上訴人收到交屋通知後，即有配合辦理交屋之義務。而被上
    訴人雖以上訴人未履行房屋契約第14條約定之交屋程序而拒
    絕點交房屋（原審卷第395至396頁），然因被上訴人亦未繳
    納尾款40萬862元，並經總瑩公司行使同時履行抗辦權，是
    總瑩公司於108年11月5日通知交屋後即不負遲延責任，換言
    之，兩造雖迄至本院繫屬後，始於109年8月3日完成交屋，
    亦難認應由總瑩公司負108年11月6日起至109年8月3日止之
    延誤責任，則被上訴人請求至108年11月5日止之貸款利息由
    上訴人負擔，應屬有據。而被上訴人於107年3月起至108年1
    0月止繳納貸款利息12萬6,395元，為上訴人所不爭執（原審
    卷第380頁，不爭執事項㈡），被上訴人於108年11月1日再繳
    納108年11月份之貸款利息6,081元，有華南商業銀行放款交
    易明細查詢單可查（本院卷第251、257頁），則加計108年1
    1月1日至5日所負之貸款利息1,014元（6,081÷30×5＝1013.5
    ，元以下四捨五入），合計12萬7,409元（12萬6,395元＋1,0
    14元），自得請求上訴人給付。被上訴人逾此範圍之請求，
    則屬無據，不予准許。
　⒉上訴人另辯稱遲延利息為損害賠償總額預定性之違約金，被
    上訴人請求遲延利息後，不得再請求銀行貸款利息之損害賠
    償云云。然查，上開負擔銀行貸款利息之約定係系爭房地二
    契約中之特別約定，與被上訴人依房屋契約、應記載事項請
    求之遲延通知交屋之違約金，其性質並不相同，亦無互斥，
    故被上訴人依約請求上訴人另行給付，自屬有據。
　㈤被上訴人依土地契約第11條第1項約定請求楊碧玲給付本件一
    、二審律師費用，應否准許？金額若干？
    依土地契約第11條第1項約定：「凡因本件買賣約定而涉訴
    訟者，雙方同意由臺灣桃園地方法院為管轄法院。且敗訴之
    一方應負擔他方律師費、訴訟費用。」（原審卷第41頁），
    即約定由敗訴方負擔對造之律師費，至於勝訴部分自無需負
    擔對造律師費用，則在一部勝訴一部敗訴之情況，自應以敗
    訴之比例負擔對造之律師費，始符合當事人之真意。被上訴
    人因本件訴訟委任律師支付第一審、第二審律師費各5萬8,0
    00元，並提出收據2紙為證（原審卷第95頁、本院卷第143頁
    ），此部分為上訴人所不爭執。被上訴人就第一審之訴全部
    勝訴，自得請求上訴人給付第一審律師費5萬8,000元。第二
    審部分含上訴及追加之訴部分（不含二審律師費部分為167
    萬5,335元＋87萬8,083＝255萬3,418元），則被上訴人勝訴部
    分為180萬元＋12萬7,409元＋5萬8,000元＝198萬5,409元，勝
    訴比例約為5分之4，自得請求上訴人給付第二審律師費4萬6
    ,400元（5萬8,000×0.8）。合計被上訴人得請求楊碧玲給付
    之律師費用為10萬4,400元（5萬8,000元＋4萬6,400元）。
六、綜上所述，被上訴人依房屋契約第14條第2項約定、應記載
    事項第15點第1款第4目規定、房屋契約第16條第5項、土地
    契約第4條第5項、不真正連帶法律關係，及土地契約第11條
    第1項約定，請求㈠總瑩公司應給付192萬7,409元（180萬元＋
    12萬7,409元），及其中161萬7,335元自原審民事準備㈠狀繕
    本送達翌日即108年10月8日（原審卷第379頁）起、其餘31
    萬74元自民事變更聲明狀繕本送達翌日即109年10月8日（本
    院卷第258之1頁）起，均至清償日止，按週年利率5％計算之
    利息。㈡楊碧玲應給付203萬1,809元（192萬7,409元＋10萬4,
    400元），及其中167萬5,335元自原審民事準備㈠狀繕本送達
    翌日即108年10月8日起、其中31萬74元自民事變更聲明狀繕
    本送達翌日即109年10月8日起、其餘4萬6,400元自109年4月
    15日（本院卷第107、108、113頁）起，均至清償日止，按
    週年利率5％計算之利息。㈢前二項請求於192萬7,409元本息
    範圍內，如任一上訴人為給付時，其他上訴人於其給付範圍
    內，免除給付責任部分，為有理由，應予准許；逾此範圍之
    請求，為無理由，應予駁回。原審為上訴人敗訴之判決，並
    為准、免假執行之宣告，核無不合，上訴意旨指摘原判決不
    當，求予廢棄改判，為無理由，應予駁回。另被上訴人追加
    之訴請求再給付35萬6,474元部分（即上訴人應再給付遲延
    利息30萬9,060元、貸款利息1,014元部分，及楊碧玲應再給
    付第二審律師費4萬6,400元部分），為有理由，應予准許，
    逾此部分之請求為無理由，應予駁回。又被上訴人追加之訴
    勝訴部分，兩造分別陳明願供擔保為准、免假執行之宣告，
    經核均無不合，爰分別酌定相當擔保金額准許之。追加之訴
    敗訴部分既經駁回，其假執行之聲請亦失所附麗，併予駁回
    。
七、本件事證已臻明確，兩造其餘之攻擊或防禦方法及未經援用
    之證據，經斟酌後認均不足影響判決之結果，自無逐一論駁
    之必要，併此敘明。
八、據上論結，本件上訴人之上訴為無理由，被上訴人追加之訴
    為一部有理由，一部無理由無理由，依民事訴訟法第449條
    第1項、第78條、第79條、第85條第1項但書、第2項、第463
    條、第390條第2項、第392條第2項，判決如如主文。
中　　華　　民　　國　　109 　年　　12　　月　　9 　　日
                  民事第二庭
                        審判長法  官   陳容正
                              法  官   李昆曄 
                              法  官   紀文惠
正本係照原本作成。
被上訴人不得上訴　。
上訴人如不服本判決，應於收受送達後20日內向本院提出上訴書
狀，其未表明上訴理由者，應於提出上訴後20日內向本院補提理
由書狀（均須按他造當事人之人數附繕本）上訴時應提出委任律
師或具有律師資格之人之委任狀；委任有律師資格者，另應附具
律師資格證書及釋明委任人與受任人有民事訴訟法第466 條之1
第1項但書或第2項（詳附註）所定關係之釋明文書影本。如委任
律師提起上訴者，應一併繳納上訴審裁判費。
中　　華　　民　　國　　109 　年　　12　　月　　9 　　日
　　　　　　　　　　　　　　
　　　　　　　　　　　　　　　書記官   李昱蓁
附註：
民事訴訟法第466條之1（第1項、第2項）：
對於第二審判決上訴，上訴人應委任律師為訴訟代理人。但上訴
人或其法定代理人具有律師資格者，不在此限。
上訴人之配偶、三親等內之血親、二親等內之姻親，或上訴人為
法人、中央或地方機關時，其所屬專任人員具有律師資格並經法
院認為適當者，亦得為第三審訴訟代理人。